ACORDAO-COMPLETO-2347407

ACÓRDÃO 5138/2019 ATA 22/2019 - PRIMEIRA CÂMARA

VISTOS, relatados e discutidos estes autos de tomada de contas especial instaurada pela Fundação Nacional de Saúde (Funasa) em desfavor do Sr. Edivaldo Manuel dos Santos, ex-prefeito de Piraí do Norte/BA no período 1997-2000, em razão da impugnação parcial das despesas realizadas no âmbito do convênio 2447/1999 (Siafi 391207) , cujo objeto era a execução de melhorias sanitárias domiciliares com a construção de 150 conjuntos sanitários.
ACORDAM os ministros do Tribunal de Contas da União, reunidos em sessão da 1ª Câmara, ante as razões expostas pelo relator, em:
9.1. rejeitar as alegações de defesa apresentadas pelo Sr. Edivaldo Manuel dos Santos;
9.2. julgar irregulares, com fundamento nos arts. 1º, I, e 16, III, "c", da Lei 8.443/1992 c/c os arts. 19 e 23, III, da mesma lei, e com arts. 1º, I, e 209, III, e 214, III, do RI/TCU, as contas do Sr. Edivaldo Manuel dos Santos e condená-lo ao pagamento das quantias abaixo especificadas, com a fixação do prazo de 15 (quinze) dias, a contar da notificação, para que comprove, perante este Tribunal (art. 214, III, "a", do RI/TCU) , o recolhimento da dívida aos cofres da Fundação Nacional de Saúde, atualizada monetariamente e acrescida dos juros de mora, calculados a partir das datas discriminadas, até a data do recolhimento, na forma prevista na legislação em vigor;
	Data da ocorrência
	Valor (R$) 

	11/10/2000
	91.438,44

9.3. autorizar, desde logo, nos termos do art. 28, II, da Lei 8.443/1992, a cobrança judicial das dívidas, caso não atendidas as notificações;
9.4. em atendimento ao disposto no § 3º do art. 16 da Lei 8.443/1992, encaminhar cópia desta deliberação à Procuradoria da República no Estado da Bahia, para a adoção das medidas que entender cabíveis.

Tomada de contas especial em razão da impugnação parcial das despesas de convênio, cujo objeto era a execução de melhorias sanitárias domiciliares com a construção de 150 conjuntos sanitários.

Primeira Câmara

Município de Piraí do Norte/BA.

3. Interessados/Responsáveis:
3.1. Interessado: Fundação Nacional de Saúde - Funasa (26.989.350/0001-16)
3.2. Responsável: Edivaldo Manuel dos Santos (XXX.348.565-XX).

13.1. Ministros presentes: Walton Alencar Rodrigues (Presidente), Benjamin Zymler e Vital do Rêgo.
13.2. Ministro-Substituto convocado: Marcos Bemquerer Costa.
13.3. Ministros-Substitutos presentes: Augusto Sherman Cavalcanti e Weder de Oliveira (Relator).

ACORDAO-COMPLETO-2399046

Acórdão de Relação 4322/2020 - Primeira Câmara

Acórdão de Relação

WEDER DE OLIVEIRA

Transcrevo, com ajustes de forma, a instrução (peça 35) elaborada pela Secretaria de Controle Externo de Tomada de Contas Especial (Secex-TCE) , a qual contou com a anuência do MP/TCU, representado pelo subprocurador-geral Paulo Soares Bugarin (peça 38) :
"INTRODUÇÃO 
1.		Trata-se de Tomada de Contas Especial instaurada pela Funasa - Fundação Nacional de Saúde, em desfavor do Sr. Edivaldo Manuel dos Santos (CPF: XXX.348.565-XX) , ex-Prefeito Municipal de Piraí do Norte/BA, no período de 1/1/1997 a 31/12/2000, em razão da impugnação parcial das despesas do Convênio 2447/1999 - Siafi 391207 (Peça 2, p. 5-11) , firmado entre a Funasa e a Prefeitura Municipal de Piraí do Norte/BA, e que tinha por objeto a Execução de Melhorias Sanitárias Domiciliares, conforme Plano de Trabalho (Peça 2, p. 14-17) , em razão da impugnação parcial das despesas, no valor de R$ 99.395,43. 
HISTÓRICO 	 
2.	O Convênio 2447/1999 foi firmado no valor de R$ 181.167,00, com previsão de contrapartida do convenente no valor de R$ 18.117,00, indicando R$ 163.050,00 à conta do concedente, liberados por meio da Ordem Bancária 2000OB008588, de 11/10/2000, no valor de R$ 163.050,00 (Peça 2, p. 19) . Teve vigência de 20/1/2000 a 10/12/2001, conforme Primeiro Termo Aditivo (Peça 2, p. 22) .
3. 	O Objeto foi fiscalizado pelo concedente, cujo teor consta do Relatório de Acompanhamento 1/2002, de 22/7/2002 (Peça 2, p. 60) , da Ficha de Visita Técnica Final para Convênio, de 29/7/2002 (Peça 2, p. 62) , e do Termo de Visita Técnica, de 23/4/2001 (Peça 2, p. 71-2) , todos atestando a execução parcial da obra, bem como a sua paralisação, ante os fatos abaixo relacionados:
	'1) dos 78 conjuntos sanitários executados parcialmente, 08 não têm tanque de lavar roupa, pia de cozinha, ligação à rede de água e lavatório, e 70 não possuem pia de cozinha e tanque de lavar roupa, estando apenas as paredes levantadas; e
2) Faltam 72 a serem construídos'. 
4.	Foi emitido o Parecer Técnico de 29/7/2002 (Peça 2, p. 58-9) , ratificado pelo Parecer Financeiro 108/2003, de 17/9/2003 (Peça 2, p. 115-6) , atestando que:
	'Dos 150 previstos no projeto apresentado pela Prefeitura, apenas 78 foram executados parcialmente, tendo sido atingido 52% do total', sendo que '72 conjuntos 1 sanitários não foram executados e os 78 foram executados sem tanque lava roupa, pia de cozinha etc. O trabalho executado parcialmente foi de boa qualidade, apesar da relação de beneficiários não corresponder ao apresentado quando da celebração do convênio. Devido ao tempo, muitos conjuntos sanitários se encontram sem reservatório capacidade 250 litros, instalação hidráulica e muitos se encontram em terrenos abandonados'.
5.	Foi elaborado também o Parecer Técnico Financeiro 407/2002, de 31/10/2002 (Peça 2, p. 88-9) , concluindo pela 'inexecução física de 48 % (quarenta e oito) por cento do valor pactuado do convênio', bem como o Parecer 300/2002, de 4/7/2002 (Peça 2, p. 99-100) , opinando pela não aprovação das contas e a consequente instauração de tomada de contas especial.
6.	Foram também emitidas as Notas Técnicas 140/2004, de 3/2/2004 (Peça 2, p. 169-76) e 01/2013, de 14/8/2013 (Peça 3, p. 39-41) , ambas corroborando o entendimento acima, acrescentando que 'os pagamentos foram feitos às empresas executoras antes da conclusão da parte correspondente da obra. No caso de Piraí do Norte-BA, 62,3% dos recursos (R$ 113.000,00) foram pagos apenas 7 dias após a adjudicação da obra'.
7.	O Parecer Técnico de 6/11/2013 (Peça 3, p. 73) , levando em consideração a indicação da CGU de que os módulos sanitários teriam sido executados em valor maior que o praticado no mercado, no montante de R$ 187,59 por unidade, apontou despesas indevidas no valor de R$ 14.632,02, haja vista terem sido construídas 78 unidades. Consequentemente, computando-se os valores referentes à contrapartida, propugnou-se pela aprovação de despesas no valor de R$ 79.574,82 e pela não aprovação do valor de R$ 101.592,18, totalizando R$ 181.167,00, que é a soma dos valores envolvidos no ajuste, sendo R$ 163.050,00 de recursos federais e R$ 18.117,00 de contrapartida.
8.	Por fim, foi elaborado o Parecer Financeiro 114/2013, de 18/11/2013 (Peça 3, p. 75-7) , concluindo pela 'APROVAÇÃO COM RESSALVAS de R$ 71.611,56, referente a parte do repasse da Concedente, com o devido registro no SIAFI, e NÃO APROVAÇÃO de R$ 99.395,43, sendo R$ 91.438,44, do repasse da FUNASA e R$ 7.956,99, de Contrapartida proporcional ao executado'. Destaque-se que, apesar da aparente diferença nos valores entre os dois últimos pareceres mencionados, ambos estão acordes, já que os R$ 101.592,18 não aprovados pelo Parecer Técnico de 6/11/2013 envolvem a parcela correspondente à contrapartida (10%) , que, uma vez expurgada, alcança a soma de R$ 91.432,96, cuja diferença com os R$ 91.438,44 apontados pode ser desprezada, posto de baixa materialidade.
9.	Consta dos autos, conforme extrato de pesquisa no sistema dos Correios e Aviso de Recebimento (AR) , comprovação de que o Sr. Edivaldo Manuel dos Santos recebeu o Ofício 0437/2004, de 25/3/2004 (Peça 2, p. 134-43) , bem como a Notificação 001/2013, de 26/12/2013 (Peça 3, p. 85-91) , por meio dos quais a Funasa comunicou o responsável acerca da não aprovação das contas, demandando a devolução dos recursos, permanecendo omisso. 
10.	Diante do não saneamento das irregularidades apontadas e da não devolução dos recursos, instaurou-se a Tomada de Contas Especial. No Relatório de Tomada de Contas Especial (Peça 3, p. 113-8) , concluiu-se que o prejuízo importaria no valor original de R$ 99.395,43, ante a não execução do objeto pactuado, imputando-se a responsabilidade ao Sr. Edivaldo Manuel dos Santos, ex-Prefeito Municipal de Piraí do Norte/BA, em razão da impugnação parcial das despesas do Convênio 2447/1999 - Siafi 391207.
11.	O Relatório de Auditoria 89/2018 da Controladoria Geral da União (Peça 5, p. 1-4) também chegou às mesmas conclusões. Após serem emitidos o Certificado de Auditoria, o Parecer do Dirigente e o Pronunciamento Ministerial (Peça 5, p. 5-7) , o processo foi remetido a esse Tribunal. 
12.	Em cumprimento ao Despacho exarado pelo Sr. Secretário de Controle Externo de Tomada de Contas Especial (Peça 8, p. 1) , foi expedido o Ofício 0799/2018, de 26/7/2018 (Peça 9, p. 1-7) , reiterado pelos Ofícios 2825 a 2829/2018, de 7/11/2018 (Peças 15-19, p. 1-7) , por meio dos quais o Sr. Edivaldo Manuel dos Santos (CPF: XXX.348.565-XX) , ex-Prefeito Municipal de Piraí do Norte/BA, no período de 1/1/1997 a 31/12/2000, foi instado a apresentar alegações de defesa acerca das irregularidades constatadas no âmbito do convênio em tela, ou a recolher aos cofres da Funasa as quantias indicadas. 
13.	Devidamente cientificado, conforme atestam os ARs de 10/12/2018 (Peças 24-6, p. 1) , o defendente fez encaminhar a esta Unidade Técnica as alegações de defesa de Peças 30-31, p. 1-2, a seguir analisadas.
EXAME TÉCNICO 
14.	Em suas alegações de defesa de Peça 30, p. 1-2, o defendente afirma que 'o objeto da presente Tomada de Contas já é objeto de ação judicial tombada sob o n.º 2005.33.01.0021119-7, em trâmite junto a Vara Única da Seção Judiciária de Jequié/BA. Saliente-se que o referido processo já transitou em julgado, de modo que se encontra em fase de execução. Informamos ainda, que o Requerido compareceu pessoalmente a Procuradoria Geral da Cidade de Ilhéus/BA, onde foi orientado a requerer no processo judicial o pedido de parcelamento, o que foi feito, conforme petição em anexo'.
15.	Acrescenta que, 'desta forma, temos que considerar duas situações: a primeira, que a presente Tomada de Contas deve ser suspensa, haja vista a preexistente ação judicial cuja trata do mesmo objeto, evitando-se assim a dupla penalização do Requerido pelo mesmo fato; a dois, que o Requerido já requereu o parcelamento da dívida no processo judicial e assim, está aguardando resposta quanto ao referido pedido'. 
16.	Reforça seu entendimento, sustentando que 'tanto a presente TOMADA DE CONTAS ESPECIAL, bem assim como a Ação de Improbidade acima citada, aludem ao ressarcimento de valores, em decorrência da inexecução dos valores do Convênio nº 2446/1999, portanto, caso seja mantida a dupla execução, estaríamos diante de um de duplo ressarcimento e, portanto, caso claro de bis in idem. É consabido que é a violação ao princípio da vedação ao bis in idem é vedado pelo nosso ordenamento jurídico pátrio, sob pena de enriquecimento ilícito por parte da pessoa jurídica lesada. Cabendo assim, aos Juízes (no caso dos processos judiciais) e aos Relatores (no caso da Tomada de Contas) , obstarem a duplicidade de adimplementos, extinguindo o procedimento executório na hipótese de se verificar que o ressarcimento já foi efetivado'. 
17.	Ao final, 'requer a SUSPENSÃO da presente TOMADA DE CONTAS, tendo em vista a existência de ação judicial tombada sob o n.º 2005.33.01.0021119-7, em trâmite junto a Vara Única da Seção Judiciária de Jequié/BA e conseguinte pedido de parcelamento da dívida, estando em fase de análise de ACORDO JUDICIAL'.
18.	Já no documento de Peça 31, p. 1-2, o defendente aduz aos autos cópia de petição protocolada junto à Justiça Federal de Ilhéus/BA, onde requer a correção do valor indicado para penhora, informando também que 'tem total interesse no pagamento da presente condenação, razão pela qual vem a Juízo, solicitar que intime o MPF e FUNASA, através da Procuradoria e da Advocacia Geral da União, para que se manifestem quanto a possibilidade de formalização de ACORDO JUDICIAL, com a finalidade de suspender a presente execução e assim o Requerido realizar o pagamento da condenação aqui imposta'.
19.	Pois bem. Conforme se depreende do teor das alegações de defesa supratranscritas, a argumentação central apresentada pelo defendente reside no fato de já haver processo judicial cuidando do mesmo tema, qual seja, o dano ao erário constatado quando da execução do objeto pactuado por meio do Convênio 2447/1999, firmado entre a Funasa e a Prefeitura Municipal de Piraí do Norte/BA, o que, no seu entender, sustentaria seu pleito pela suspensão do presente processo de tomada de contas especial, devido à ocorrência de bis in idem, caracterizado pela imposição de duas sanções sobre a mesma irregularidade.
20.	Evidentemente, tal pleito não merece prosperar, haja vista a farta jurisprudência promanada desta Corte de Contas, citando como exemplo os Acórdão 15112/2018-TCU-Primeira Câmara e 1.836/2018-Plenário, ambos preservando o princípio de independência das instâncias, conforme ementas abaixo transcritas, seguidas de excerto do respectivo Voto do Relator, Min. Vital do Rêgo:
'Acórdão 15112/2018-TCU-Primeira Câmara - A existência de ação de improbidade administrativa para devolução de valores referentes a convênio que também é objeto de análise em tomada de contas especial não implica violação ao princípio do non bis in idem. Ocorrendo ressarcimento em uma instância, basta que o responsável apresente essa comprovação perante o juízo de execução para evitar o duplo pagamento.
'	8. Não socorre o recorrente, igualmente, o argumento de que estaria em curso ação de improbidade administrativa. Consoante jurisprudência consolidada desta Corte, a existência de ação de improbidade administrativa para devolução de valores referentes a convênio que também é objeto de análise em tomada de contas especial não implica violação do princípio do non bis in idem. Ocorrendo ressarcimento em uma instância, basta que o responsável apresente essa comprovação perante o juízo de execução para evitar o duplo pagamento (Acórdão 2059/2015-TCU-Plenário, 1.881/2014-2ª Câmara) '.
	'Acórdão 1836/2018-TCU-Plenário - A retenção de recursos pela Administração com vistas ao ressarcimento do prejuízo ou a existência de ação judicial para o reconhecimento do dano ao erário não constituem óbices ao prosseguimento da tomada de contas especial no TCU. Ocorrendo ressarcimento em uma instância, basta que o responsável apresente essa comprovação perante o juízo de execução para evitar o duplo pagamento'. 
'47. De igual modo, inexiste qualquer óbice a que esta Corte busque o ressarcimento de prejuízo causado ao erário em face de existência de ação judicial de mesma índole ou mesmo de retenção de recursos procedida em âmbito administrativo'. (g.n.) 
21.	Como se nota na jurisprudência supracitada, especialmente nos trechos sob grifo, de clareza meridiana, não há óbices ao prosseguimento do presente processo de tomada de contas especial no âmbito do TCU, ainda que haja tratativas para o recolhimento do débito em outras instâncias do Poder Público, no caso, a Justiça Federal do Estado da Bahia, bastando que o responsável comprove o pagamento perante o juízo de execução para evitar o duplo pagamento, como dito. 
22.	Em assim sendo, tratando-se agora especificamente do exame das ocorrências apontadas pelo concedente, que, em momento algum, diga-se, foram contestadas pelo defendente, a Funasa, por meio dos diversos informes mencionados nos itens 3 a 8, aprovou, com ressalvas, despesas no montante de R$ 71.611,56, não aprovando o valor repassado de R$ 91.438,44, concluindo, de acordo com o Relatório de Tomada de Contas Especial (Peça 3, p. 113-8) , pela responsabilização do Sr. Edivaldo Manuel dos Santos. 
23.	Por meio de visitas realizadas in loco, a Equipe de Vistoria da Funasa atestou a não execução integral do objeto pactuado por meio do Convênio sob exame, concluindo que a população alvo do ajuste não foi totalmente beneficiada, dada a inexecução de 72 conjuntos sanitários previstos, ressalvando-se que, quanto ao percentual aprovado com ressalvas pela Funasa, o mesmo diz respeito a 78 conjuntos sanitários que, mesmo incompletos, ainda assim poderiam ser aproveitados futuramente, demandando apenas a necessária complementação, guardando assim utilidade prática.
24.	Tanto assim que, conforme documento acostado à Peça 2, p. 36, a própria Prefeitura Municipal de Piraí do Norte/BA, por meio do Prefeito sucessor, fez impetrar Ação Civil Pública de Improbidade Administrativa em face do Sr. Edivaldo Manuel dos Santos, denunciando as irregularidades por ele praticadas quando da gestão dos recursos repassados por meio do Convênio 2447/1999.
25.	E, uma vez materializada a não comprovação da boa e regular aplicação dos recursos pactuados por meio do Convênio 2447/1999, a data de atualização dos débitos deve ser a data das liberações efetuadas, em obediência ao art. 9º da IN/TCU 71/2012 (modificada pela IN/TCU 76/2016) e ao Acórdão 11245/2017-TCU-Primeira Câmara, devendo os valores serem recolhidos à Funasa, a exemplo do que restou decidido por esta Corte no Acórdão 520/2014-TCU-Plenário.
26.	Vale ressaltar que a pretensão punitiva do TCU, conforme Acórdão 1441/2016-TCU-Plenário, que uniformizou a jurisprudência acerca dessa questão, subordina-se ao prazo geral de prescrição indicado no art. 205 do Código Civil, que é de 10 anos, contado da data de ocorrência da irregularidade sancionada, nos termos do art. 189 do Código Civil, sendo este prazo interrompido pelo ato que ordenar a citação, a audiência ou a oitiva do responsável. No caso em exame, ocorreu a prescrição, uma vez que a liberação dos recursos se deu em 11/10/2000, e o ato de ordenação da citação ocorreu apenas em 9/7/2018.
CONCLUSÃO
27.	Em assim sendo, diante de todos os motivos acima elencados, as alegações de defesa apresentadas pelo defendente não apresentam quaisquer elementos que o eximam da responsabilidade que lhe é imputada, devendo ser rejeitadas pelo Tribunal, resultando em proposta de julgamento pela irregularidade das contas, com imputação de débito ao responsável, com fundamento no art. 16, alínea c, e 19, da Lei 8.443/1992.
PROPOSTA DE ENCAMINHAMENTO
28.	Diante do exposto, submetemos os autos à consideração superior, propondo ao Tribunal:
	a) sejam rejeitadas as alegações de defesa apresentadas pelo Sr. Edivaldo Manuel dos Santos (CPF: XXX.348.565-XX) , ex-Prefeito Municipal de Piraí do Norte/BA, no período de 1/1/1997 a 31/12/2000, uma vez não terem elidido a responsabilidade que lhe é imputada;
	b) julgar irregulares, nos termos dos arts. 1º, inciso I, 16, inciso III, alínea 'c', § 2º, da Lei 8.443/92 c/c os arts. 19 e 23, inciso III, da mesma Lei, e com arts. 1º, inciso I, 209, inciso III, 210 e 214, inciso III, do Regimento Interno/TCU, as contas do Sr. Edivaldo Manuel dos Santos (CPF: XXX.348.565-XX) , ex-Prefeito Municipal de Piraí do Norte/BA, no período de 1/1/1997 a 31/12/2000, condenando-o ao pagamento das importâncias a seguir especificadas, atualizadas monetariamente e acrescidas dos juros de mora, calculadas a partir da data discriminada até a data do efetiva quitação do débito, fixando-lhe o prazo de quinze dias, para que comprove, perante o Tribunal, o recolhimento das referidas quantias aos cofres da Funasa - Fundação Nacional de Saúde, nos termos do art. 23, inciso III, alínea 'a', da citada lei: 
	VALOR ORIGINAL (Real) 
	DATA DA OCORRÊNCIA 
	DÉBITO/CREDITO 

	R$ 91.438,44
	11/10/2000
	Débito 

	    Valor total do débito atualizado até 12/2/2019: R$ 280.542,28.
c) autorizar, desde logo, a cobrança judicial das dívidas, caso não atendidas as notificações, na forma do disposto no art. 28, inciso II, da Lei nº 8.443/92;
d) autorizar também, desde logo, se requerido, com fundamento no art. 28, inciso I, da Lei 8.443, de 1992 c/c o art. 217, §§ 1º e 2º do Regimento Interno, o parcelamento da dívida em até 36 parcelas, incidindo sobre cada parcela, corrigida monetariamente, os correspondentes acréscimos legais fixando-lhe o prazo de quinze dias, a contar do recebimento da notificação, para comprovar perante o Tribunal o recolhimento da primeira parcela, e de trinta dias, a contar da parcela anterior, para comprovarem os recolhimentos das demais parcelas, devendo incidir sobre cada valor mensal, atualizado monetariamente, os juros de mora devidos, no caso do débito, na forma prevista na legislação em vigor, alertando o responsável de que a falta de comprovação do recolhimento de qualquer parcela importará o vencimento antecipado do saldo devedor, nos termos do § 2º do art. 217 do Regimento Interno deste Tribunal;
e) enviar cópia do Acórdão a ser prolatado, bem como do Relatório e do Voto que o fundamentarem ao Procuradoria da República no Estado da Bahia, nos termos do § 3º do art. 16 da Lei 8.443/1992 c/c o § 7º do art. 209 do Regimento Interno do TCU, para adoção das medidas cabíveis; e
	f) enviar cópia do Acórdão que vier a ser proferido à Funasa - Fundação Nacional de Saúde e ao responsável, para ciência, informando que a presente deliberação, acompanhada do Relatório e do Voto que a fundamenta, está disponível para a consulta no endereço www.tcu.gov.br/acordaos, além de esclarecer que, caso requerido, o TCU poderá fornecer sem custos as correspondentes cópias, de forma impressa."
É o relatório.

Paulo Raoni dos Santos Andrade Mamedio e outros, representando Edivaldo Manuel dos Santos.

Subprocurador-Geral Paulo Soares Bugarin.

TOMADA DE CONTAS ESPECIAL. CONVÊNIO. MELHORIAS SANITÁRIAS. EXECUÇÃO PARCIAL DO OBJETO. CITAÇÃO. ALEGAÇÕES REJEITADAS. IRREGULARIDADE. DÉBITO. PRESCRIÇÃO DA PRETENSÃO PUNITIVA. COMUNICAÇÕES.

TOMADA DE CONTAS ESPECIAL (TCE)

Secretaria de Controle Externo de Tomada de Contas Especial (Secex-TCE).

Trata-se de tomada de contas especial instaurada pela Fundação Nacional de Saúde (Funasa) em desfavor do Sr. Edivaldo Manuel dos Santos, ex-prefeito de Piraí do Norte/BA no período 1997-2000, em razão da impugnação parcial das despesas realizadas no âmbito do convênio 2447/1999 (Siafi 391207) , cujo objeto era a execução de melhorias sanitárias domiciliares com a construção de 150 conjuntos sanitários.
O valor total do convênio era de R$ 181.167,00, sendo R$ 163.050,00 da União, e R$ 18.117,00 sob responsabilidade do município. Os recursos federais foram liberados em parcela única em outubro/2010[footnoteRef:2]. [2:  Peça 2, p. 19.] 
A Funasa realizou visitas técnicas e concluiu que as obras estavam paralisadas e que o percentual de inexecução do objeto foi de 48%[footnoteRef:3], bem como identificou o pagamento antecipado às empresas contratadas[footnoteRef:4]. [3:  Peça 2, p. 99 a 100.]  [4:  Peça 3, p. 39 a 41.] 
Quanto ao valor do dano, o parecer financeiro 114/2013[footnoteRef:5] elaborado pelo Serviço de Convênios e Prestação de Contas da Funasa identificou dano de R$ 91.438,44, referente à aplicação de recursos da União, e R$ 7.956,99, de contrapartida proporcional, perfazendo um total de R$ 99.395,43. [5:  Peça 3, p. 75 a 77.] 
Após ser comunicado pela Funasa, o responsável, Sr. Edivaldo Manuel dos Santos, "apresentou justificativa, porém sem documentos comprobatórios, apenas de cunho protelatório" e não recolheu o débito a ele imputado[footnoteRef:6]. [6:  Peça 3, p. 116.] 
Esgotadas as medidas administrativas intentadas para regularizar a situação ou obter o ressarcimento aos cofres públicos do prejuízo decorrente da inexecução, a presente tomada de contas especial (TCE) foi instaurada, concluindo-se pela "ocorrência de prejuízo ao erário oriundo da execução parcial do objeto pactuado"[footnoteRef:7]. [7:  Peça 3, p. 117.] 
Esta TCE recebeu certificado e parecer do órgão de controle interno pela irregularidade das contas, do que o Ministro de Estado atestou a ciência.
No âmbito desta Corte de Contas, a Secex-TCE promoveu a citação do responsável em cinco endereços diferentes[footnoteRef:8] nos seguintes termos: [8:  Peças 9 e 15 a 19.] 
 "Conduta: executar parcialmente os recursos recebidos por força do Convênio 2447/1999 - Siafi 391207, em razão da inexecução de 72 módulos sanitários domiciliares e da constatação de que o valor de mercado dos 78 construídos foi de apenas R$ 79.574,82."
As alegações apresentadas pelo ex-prefeito foram analisadas pela unidade instrutiva, que não as acolheu, conforme relatório precedente.
Nesse contexto, a Secex-TCE propôs rejeitar as alegações apresentadas pelo ex-prefeito, julgando suas contas irregulares, condenando-o em débito pelo valor parcial impugnado, sem aplicação de multa, em razão de entender que ocorreu a prescrição da pretensão punitiva do Tribunal, por considerar como marco temporal do débito a data de liberação dos recursos em 11/10/2000, ou seja, quando da ordenação da citação, em 9/7/2018, mais de 10 anos haviam se passado.
Por seu turno, o MP/TCU alinhou-se às análises realizadas e ao mérito proposto pela unidade instrutiva.
Acompanho a análise empreendida pela Secex-TCE, que refutou cada item apresentado em sede de alegações de defesa, sendo acompanhada pelo Parquet, as quais incorporo a minhas razões de decidir.
Em suas alegações, o responsável requer a suspensão da tomada de contas especial, por ocorrência de bis in idem, "tendo em vista a existência de ação judicial tombada sob o nº 2005.33.01.0021119-7, em trâmite junto à Vara Única da Seção Judiciária de Jequié/BA", a qual transitou em julgado e está em fase de acordo judicial para o pagamento parcelado do dano apurado.
Como bem exposto pela unidade instrutiva, a existência de processos no Poder Judiciário e neste Tribunal com o mesmo objeto não opera o bis in idem, pela repetição de sanção acerca do mesmo fato, a não ser diante de absolvição no juízo criminal que decida pela inexistência do fato ou não reconhecimento de autoria do fato investigado (Acórdão 1038/2019-TCU-Plenário) .
Como o defendente já requereu o pedido de parcelamento do débito a ele imputado no processo judicial, bastará que apresente, no âmbito deste processo, os comprovantes de adimplemento das parcelas lá definidas, para evitar duplicidade no pagamento. 
Uma vez que o responsável concentrou sua defesa na existência de processo judicial, o que não tem o condão de afastar a atuação deste Tribunal, não logrou comprovar a boa e regular aplicação dos recursos a ele confiados e, portanto, deve ter suas contas julgadas irregulares (Acórdão 3134/2010-TCU-Segunda Câmara) .
Diante dessas considerações, acolho a proposta de mérito formulada pela Secex-TCE, com os ajustes sugeridos pelo MP/TCU. 
Assim, manifesto-me pela aprovação do acórdão que ora submeto à apreciação deste Colegiado.
TCU, Sala das Sessões Ministro Luciano Brandão Alves de Souza, em 2 de julho de 2019.
Weder de Oliveira 
Relator